臺灣高等法院刑事裁定
109年度抗字第869號
抗  告  人
即  受刑人  蔡淑華




上列抗告人即受刑人因聲請定其應執行刑案件，不服臺灣桃園地
方法院中華民國109年5月6日裁定（109年度聲字第1559號），提
起抗告，本院裁定如下：
    主  文
抗告駁回。
    理  由
一、原裁定意旨略以：抗告人即受刑人蔡淑華所犯如附表所示之
    罪，業經原審法院分別判處如附表所示之刑，並均確定在案
    等情，有各該判決書及本院被告前案紀錄表等在卷可稽。又
    受刑人所犯如附表編號1所示之罪，其判決確定日期為民國1
    08年1月2日，而如附表編號2、3所示之罪，其犯罪日期均在
    上開確定日期之前；再受刑人所犯如附表編號1、3所示罪刑
    ，雖得易科罰金，而與如附表編號2所示不得易科罰金之宣
    告刑，依刑法第50條第1項但書第1款規定，固不得併合處罰
    ，惟本案係檢察官依受刑人請求聲請定其應執行之刑，此有
    「臺灣桃園地方法院檢察署依102年1月23日修正之刑法第50
    條調查受刑人是否聲請定應執行刑調查表」附卷足憑，核與
    刑法第50條第2項規定相符，是檢察官聲請就如附表所示之
    罪定其應執行之刑，經審核檢察官所附相關事證，認檢察官
    聲請應屬正當，受刑人所犯如附表所示之罪，應合併定其應
    執行刑，爰依刑事訴訟法第477條第1項、刑法第53條、第50
    條第2項、第51條第5款等規定，裁定受刑人所犯如附表所示
    之罪所處之刑，應執行有期徒刑1年1月等語。
二、抗告意旨略以：
(一)受刑人所犯如附表編號2、3所示毒品案件，前經原審法院以
    108年度審訴字第899號判決各處有期徒刑7月、6月在案，合
    計刑度為有期徒刑1年1月，但原裁定仍定受刑人應執行有期
    徒刑1年1月，與原審法院108年度審訴字第899號判決所處刑
    度相同。
(二)數罪併罰定應執行刑，係出於刑罰經濟與責罰相當之考量，
    為一種特別的量刑過程，定應執行刑之宣告，乃對犯罪行為
    人本身及所犯各罪之總檢視，除應考量行為人所犯數罪反應
    出之人格特性，並應權衡審酌行為人之責任與整體刑法目的
    及相關刑事政策，在量刑權之法律拘束性原則下，依刑法第
    51條第5款之規定，採限制加重原則，以宣告各刑中之最長
    期為下限，各刑合併之刑期為上限，為此請求撤銷原裁定，
    給予受刑人一個合乎情理之法律評價，致使罪刑相當，以彰
    司法公信云云。
三、按「裁判確定前犯數罪者，併合處罰之。但有下列情形之一
    者，不在此限：一、得易科罰金之罪與不得易科罰金之罪。
    二、得易科罰金之罪與不得易服社會勞動之罪。三、得易服
    社會勞動之罪與不得易科罰金之罪。四、得易服社會勞動之
    罪與不得易服社會勞動之罪」、「前項但書情形，受刑人請
    求檢察官聲請定應執行刑者，依第51條規定定之」、「數罪
    併罰，有二裁判以上者，依第51條之規定，定其應執行之刑
    」、「數罪併罰，分別宣告其罪之刑，依下列各款定其應執
    行者：……五、宣告多數有期徒刑者，於各刑中之最長期以上
    ，各刑合併之刑期以下，定其刑期。但不得逾30年」，刑法
    第50條第1項、第2項、第53條、第51條第5款分別定有明文
    。再者，法律上屬於自由裁量之事項，有其外部性界限及內
    部性界限，並非概無拘束。依據法律之具體規定，法院應在
    其範圍選擇為適當之裁判者，為外部性界限；而法院為裁判
    時，應考量法律之目的，及法律秩序之理念所在者，為內部
    性界限。法院為裁判時，二者均不得有所踰越。在數罪併罰
    ，有二裁判以上，定其應執行之刑時，固屬於法院自由裁量
    之事項，然仍應受前揭外部性界限及內部性界限之拘束（最
    高法院94年度台非字第233號判決意旨參照）。另定應執行
    之刑，應由犯罪事實最後判決法院之檢察官聲請該法院裁定
    之，不能因犯罪之一部分所科之刑業經執行完畢而認檢察官
    之聲請為不合法，予以駁回，至已執行部分應如何處理，係
    檢察官指揮執行問題，與定應執行刑之裁定無涉（最高法院
    93年度台抗字第621號、94年度台抗字第47號裁定意旨參照
    ）。且數罪併罰之定應執行之刑，係出於刑罰經濟與責罰相
    當之考量，並非予以犯罪行為人或受刑人不當之利益，為一
    種特別的量刑過程，相較於刑法第57條所定科刑時應審酌之
    事項係對一般犯罪行為之裁量，定應執行刑之宣告，乃對犯
    罪行為人本身及所犯各罪之總檢視，除應考量行為人所犯數
    罪反應出之人格特性，並應權衡審酌行為人之責任與整體刑
    法目的及相關刑事政策，在量刑權之法律拘束性原則下，依
    刑法第51條第5款之規定，採限制加重原則，以宣告各刑中
    之最長期為下限，各刑合併之刑期為上限，但最長不得逾30
    年，資為量刑自由裁量權之外部界限，並應受法秩序理念規
    範之比例原則、平等原則、責罰相當原則、重複評價禁止原
    則等自由裁量權之內部抽象價值要求界限之支配，使以輕重
    得宜，罰當其責，俾符合法律授與裁量權之目的，以區別數
    罪併罰與單純數罪之不同，兼顧刑罰衡平原則。個案之裁量
    判斷，除非有全然喪失權衡意義或其裁量行使顯然有違比例
    、平等諸原則之裁量權濫用之情形，即不得任意指其為違法
    （最高法院100年度台抗字第314號裁定意旨參照）。
四、經查：
(一)受刑人因犯如附表所示之罪，經如附表所示法院各判處如附
    表所示之刑，均經分別確定在案，有原審法院107年度審易
    字第2578號刑事判決、108年度審訴字第899號刑事判決及本
    院被告前案紀錄表等在卷可按。又受刑人所犯上開各罪中，
    有得易科罰金亦得易服社會勞動之罪（附表編號1、3），復
    有不得易科罰金亦不得易服社會勞動之罪（附表編號2），
    雖已合於刑法第50條第1項但書規定，惟受刑人已請求檢察
    官聲請定其應執行刑，有「臺灣桃園地方檢察署依102年1月
    23日修正之刑法第50條調查受刑人是否聲請定應執行刑調查
    表」附卷可憑，自應依據刑法第50條第2項規定，依同法第5
    1條規定定其應執行刑。原審依檢察官所為聲請，就受刑人
    所犯如附表所示之罪，以各該罪之宣告刑為基礎，依刑法第
    51條第5款限制加重原則規定之外部性界限（即以最長期宣
    告刑有期徒刑7月為下限，以宣告刑總和有期徒刑1年7月為
    上限），而裁定受刑人犯如附表所示之罪所處之刑應執行有
    期徒刑1年1月，其裁量權之行使，並未悖於法律秩序之理念
    ，符合法規範之目的，亦無違反內部性界限或不利益變更禁
    止原則，且無明顯過重而違背比例原則或公平正義之情形，
    核屬法院裁量職權之適法行使，自無違法或不當。
(二)抗告意旨雖以原裁定所定應執行刑刑度與原審法院108年度
    審訴字第899號判決所處2罪（即附表編號2至3）之刑度總和
    相同，均為有期徒刑1年1月，因而請求撤銷原裁定云云，然
    原裁定係就如附表編號1至3所示「3罪」（此3罪加總刑度共
    有期徒刑1年7月）定應執行有期徒刑1年1月，與原審法院10
    8年度審訴字第899號判決所示「2罪」加總刑度有期徒刑1年
    1月相較，實已減少有期徒刑6月，是受刑人執前詞提起抗告
    ，請求撤銷原裁定云云，非屬有據，其抗告為無理由，應予
    駁回。
據上論斷，應依刑事訴訟法第412條，裁定如主文。
中　　華　　民　　國　　109 　年　　6 　　月　　22　　日
                  刑事第十八庭  審判長法　官  吳炳桂
                                      法　官  葉乃瑋
                                      法　官  黃紹紘
以上正本證明與原本無異。
如不服本裁定，應於收受送達後5日內向本院提出再抗告狀。
                                      書記官  朱倩儀
中　　華　　民　　國　　109 　年　　6 　　月　　22　　日
附表
編    號  1 2 3 罪    名  毒品危害防制條例 （施用第二級毒品罪） 毒品危害防制條例 （施用第一級毒品罪） 毒品危害防制條例 （施用第二級毒品罪） 宣 告 刑  有期徒刑6月 有期徒刑7月 有期徒刑6月 犯罪日期  民國107年2月17日 106年4月11日19時49分許為警採尿時往前回溯26小時內某時 106年4月11日19時49分許為警採尿時往前回溯26小時內某時 偵查機關年度案號  臺灣桃園地方檢察署107年度毒偵字第1897號 臺灣桃園地方檢察署108年度撤緩毒偵字第171號 臺灣桃園地方檢察署108年度撤緩毒偵字第171號 最後事實審 法院 臺灣桃園地方法院 臺灣桃園地方法院 臺灣桃園地方法院  案號 107年度審易字第2578號 108年度審訴字第899號 108年度審訴字第899號  判決日期 107年12月10日 108年8月14日 108年8月14日 確定判決 法院 臺灣桃園地方法院 臺灣桃園地方法院 臺灣桃園地方法院  案號 107年度審易字第2578號 108年度審訴字第899號 108年度審訴字第899號  確定日期 108年1月2日 108年9月16日 108年9月16日 是否為得易科罰金之案件  是 否 是 是否為得易服社會勞動之案件  是 否 是 備    註  臺灣桃園地方檢察署108年度執字第2005號（已執行完畢） 臺灣桃園地方檢察署108年度執字第16212號（109年度執緝字第1107號） 臺灣桃園地方檢察署108年度執字第16213號（109年度執緝字第1108號）